【裁判字號】    98,交抗,1993
【裁判日期】    980831
【裁判案由】    違反道路交通管理處罰條例
【裁判全文】
臺灣高等法院刑事裁定          98年度交抗字第1989、1993號
抗  告  人
即受處分人  甲○○
                    國民
                    號6樓
上列抗告人因違反道路交通管理處罰條例案件，不服臺灣桃園地
方法院，中華民國98年7月14日所為裁定（98年度交聲字第66號
、第75號），提起抗告，本院裁定如下：
    主  文
抗告駁回。
    理  由
一、原裁定意旨略以：異議人即受處分人甲○○於民國97年11月
    6日下午3時35分許，駕駛車牌218-GG號營業遊覽大客車，行
    經台二線三芝鄉○○路與老農夫口時闖紅燈，經警吹哨攔停
    ，異議人竟未停車接受稽查，反加速駕車逃逸，嗣經警駕車
    追逐攔停，以其違反道路交通管理事件通知單逕行舉發違反
    道路交通管理處罰條例第53條第1項「駕車行經有燈光號誌
    管制之交岔路口闖紅燈」及同條例第60條第1項「違反處罰
    條例之行為，不聽勤務人員制止或拒絕停車接受稽查而逃逸
    」之違規掣單舉發，新竹區監理所中壢監理站以受處分人違
    反道路交通管理處罰條例第53條第1項、第60條第1項之規定
    ，分別裁處受處分人罰鍰新臺幣（下同）3,600元、3,000元
    ，並依同條例第63條第1項第3款規定，各記違規點數3點、1
    點。異議人雖以：異議人確有於97年11月6日下午3時30分許
    ，駕駛車牌218-GG號營業遊覽大客車，行經臺二線老農夫路
    口，當時左轉彎時，因陽光照射，是無法確定穿越該路口時
    ，燈號是否為紅燈，其確有見警方在路旁比手勢，但以為警
    員示意其往前行，乃繼續向前行駛云云。經查：(一)異議人於
    97年11月6日下午3時35分許，駕駛車牌218-GG號營業遊覽大
    客車，行經台二線老農夫口乙節，業據異議人陳述在卷，而
    異議人於行經該路口時，其行向號誌為紅燈，然其仍逕行穿
    越等情，業據證人即臺北縣政府警察局淡水分局警員鄭博元
    於調查時證稱：97年11月6日下午2時至4時許，伊在淡金路
    上執行取締勤務，伊所站位置較高，故可明確見異議人行車
    方向的號為紅燈，異議人沒有停下來的意思，直接闖紅燈過
    來等語明確，足徵本件員警鄭博元確係親眼目睹異議人有駕
    車闖越紅燈之舉甚明。至異議人於聲明異議狀上聲請本院傳
    喚證人即當時亦在該車上之林培宗以證其未闖紅燈乙節，然
    證人林培宗於調查時，就異議人是否闖越紅燈乙節，證稱：
    「（問：異議人是否有闖紅燈？）答：當時我並沒有注意到
    交通號誌。」等語，是證人林培宗之證言自難為有利被告之
    認定。(二)再異議人於闖越紅燈後，經警方吹哨攔停，然異議
    人竟未停車接受稽查而逃逸乙節，亦據證人鄭博元於調查時
    證稱：伊見異議人闖越紅燈，即用指揮棒指揮異議人靠邊停
    車，且有吹哨，但異議人沒有停車，伊就上警車追異議人，
    且有鳴警笛，並用車內麥克風通知異議人停車，但異議人完
    全沒有停車，所以警車是開到異議人旁邊要他停下來，異議
    人才停車等語明確，而證人林培宗於原審調查時亦證稱：在
    轉過來後確實有看到警察在比往前揮的手勢，但是伊不確定
    該手勢是要伊往前走或靠邊，伊就繼續往前走，過沒多久警
    察就追過來等語明確，足徵警員確有攔停異議人所駕之遊覽
    車之舉，雖證人林培宗證稱無法確定警方手勢之意，然異議
    人行經該路口處，交通號誌並未故障且亦未有何交通事故致
    阻礙該處交通，實無須警方在該處指揮交通，復佐以異議人
    前有闖越紅燈之舉，異議人對警方係攔停其所駕遊覽車乙節
    ，當知之甚詳，且參以證人鄭博元係執行交通勤務之員警，
    之前與異議人素不相識，並無仇怨，僅因執行勤務，而偶然
    舉發本件違規而已，並無憑空捏造違規事實，藉此誣攀異議
    人之必要，綜上，足認證人鄭博元前開所述屬實，可以採信
    。(三)異議人確有上開闖紅燈之違規，且拒絕停車接受稽查而
    逃逸之事實，原處分機關依道路交通管理處罰條例第60條第
    1項、53條第1項、第63條第1項之規定，並參酌違反道路交
    通管理事件統一裁罰標準表，分別裁處受處分人罰鍰3,600
    、3,000元，並依同條例第63條第1項第3款規定，記違規點
    數3點、1點，認事用法均無違誤，受處分人聲明異議為無理
    由，應予駁回等語。
二、抗告意旨略以：抗告人違規之地點，其紅綠燈係設在左彎路
    口之後，左彎前雖有紅燈告示燈，但左彎後燈號是否已變，
    因陽光直射無法肯定。又抗告人並非不停車接受稽查而逃逸
    ，而係於駕車經過路口時，發現有員警比手勢，即將車靠右
    行駛，又見員警比手勢往前，抗告人以為警員要伊往前開，
    遂又往前開。嗣伊看見警車在前方用指揮棒指示往右靠，此
    時路肩已停滿車輛，只能慢慢往前找個適當停車之位置，警
    車隨即切入本人所駕駛之車輛前方，伊並非不停車接受稽查
    而逃逸，只是因為沒有適當停車空間，是警員認伊不停車接
    受稽查而逃逸，係警員未考慮到大型車停靠問題而誤認云云
    。
三、本院查：
  (一)按汽車駕駛人，行經有燈光號誌管制之交岔路口闖紅燈者，
    處1,800元以上5,400元以下罰鍰；汽車駕駛人，駕駛汽車有
    違反本條例之行為，經交通勤務警察或依法令執行交通稽查
    任務人員制止時，不聽制止或拒絕停車接受稽查而逃逸者，
    除按各該條規定處罰外，處3,000元以上6,000元以下罰鍰，
    道路交通管理處罰條例第53條第1項、第60條第1項分別定有
    明文。又汽車駕駛人有第53條、第60條第1項情形者，各記
    違規點數3點、1點，道路交通管理處罰條例第63條第1項第3
    款、第1款亦有明定。
  (二)按交通警察掣單舉發違反道路交通管理處罰條例所列之違規
    事實，本質上為行政處分，係公務員基於職務上權力，依法
    就特定具體事件所為具公法上效果之單方面行政行為，基於
    公務員為公法上行為具有公信力之原則，該行政行為當可被
    推定為真正，其據以依法處分之事實認定亦為正確無誤，法
    院若查無證據足資證明員警捏造事實違法取締之情事，則執
    勤警員本其維護交通秩序、安全職責所為之舉發事實，自應
    受到合法、正確之推定。本件抗告人確有於97年11月6日下
    午3時35分許駕駛車牌218-GG號營業遊覽大客車，行經台二
    線三芝鄉○○路與老農夫口時闖紅燈，經警吹哨攔停，異議
    人未停車接受稽查，仍駕車離去，嗣經警駕車追逐攔停之事
    實，業據證人即舉發本件違規之員警鄭博元於原審證述綦詳
    。而證人鄭博元與抗告人並無嫌隙，自無甘冒觸犯偽證之罪
    責，故意構詞誣陷抗告人之必要。又證人鄭博元當日係站在
    淡金公路上較高位置執勤，可清楚辨識路口燈號及抗告人車
    輛之行進動態，亦據證人鄭博元陳述甚詳，應無誤認抗告人
    違規事實之虞。本件證人鄭博元之證言既無顯著瑕疵或與事
    實不符之處，自值採信。
  (三)抗告人於抗告狀內自承本件舉發違規地點之路口管制燈號前
    方已設有紅綠燈指示燈，且抗告人到達違規路口之前即已看
    見設於路口前方之紅綠燈指示燈為紅燈。則抗告人既於到達
    違規路口前即已見設於路口前方之紅綠燈指示燈為紅燈，縱
    當時因陽光刺眼不易確認號誌，亦應減速慢行，仔細確認路
    口號誌是否已變換，豈可因看不清楚號誌即逕行通過路口。
  (四)抗告意旨另以：伊當時並非不停車接受稽查，而係不知警員
    手勢為何意，且伊看見警車在前方用指揮棒指示往右靠，即
    尋找適當停車之位置，警車隨即切入本人所駕駛之車輛前方
    ，伊並非不停車接受稽查而逃逸，只是因為沒有適當停車空
    間，是警員認伊不停車接受稽查而逃逸，係警員未考慮到大
    型車停靠問題而誤認云云。惟查，證人鄭博元係使用指揮棒
    指揮抗告人靠邊旁車，且有吹哨，業據證人鄭博元於原審證
    述甚明，抗告人當無可能誤會警員係指揮其離去。再者，縱
    認抗告人最初有誤解證人鄭博元之意，惟其後證人鄭博元上
    警車追抗告人，並鳴警笛，復以麥克風告知抗告人停車，但
    抗告人並未停車，追了5、6分鐘後，警車開到抗告人旁邊，
    抗告人已見警車，仍未停車等情，亦據證人鄭博元指證綦詳
    。足見抗告人係蓄意規避警員取締，並非為尋找適當停車之
    位置，而繼續往前行駛甚明。
  (五)綜上所述，抗告人違規事實明確，新竹區監理所中壢監理站
    以抗告人違反道路交通管理處罰條例第53條第1項、第60條
    第1項之規定，分別裁處抗告人罰鍰3,600元、3,000元，並
    依同條例第63條第1項第3款規定，各記違規點數3點、1點，
    核無違誤，原審駁回抗告人異議之聲明，並無不合。抗告人
    提起本件抗告，為無理由，應予駁回。
據上論結，應依道路交通案件處理辦法第26條，刑事訴訟法第41
2條，裁定如主文。
中    華    民    國    98    年    8     月    31    日
                  刑事第七庭  審判長法  官  陳晴教
                                    法  官  游紅桃
                                    法  官  楊智勝
以上正本證明與原本無異。
不得再抗告。
                                    書記官  林桂玉
中    華    民    國    98    年    9     月    3     日


司法院資訊處製作；財團法人民間司法改革基金會備份。
